臺灣嘉義地方法院刑事判決
111年度訴字第11號
公  訴  人  臺灣嘉義地方檢察署檢察官
被      告  蘇上倫


指定辯護人  許洋頊律師
上列被告因違反毒品危害防制條例案件，經檢察官提起公訴（11
0年度偵字第8292號），本院判決如下：
    主    文
蘇上倫犯販賣第三級毒品未遂罪，處有期徒刑壹年拾月。緩刑肆
年，應於緩刑期間接受受理執行之地方檢察署所舉辦之法治教育
貳拾小時及向指定之政府機關、政府機構、行政法人、社區或其
他符合公益目的之機構或團體，提供壹佰陸拾小時之義務勞務，
緩刑期內付保護管束。
扣案如附表所示之物均沒收。       
    犯罪事實
一、蘇上倫知悉4-甲基甲基卡西酮為毒品危害防制條例第2條第2
    項第3款所列之第三級毒品，而毒品咖啡包含有上開毒品，
    不得非法販賣，竟於民國110年9月2日下午1時許，在高雄市
    ○○區○○街00號「金銀島汽車旅館」，以新臺幣（下同）13,0
    00元向微信通訊軟體中使用暱稱「丹丹漢堡」之不詳之人購
    得含有第三級毒品4-甲基甲基卡西酮成分之毒品咖啡包65包
    後，意圖營利，基於販賣第三級毒品之犯意，於同日晚上11
    時21分許，以其所有如附表編號1之行動電話在通訊軟體Twi
    tter使用暱稱「中部（音符）強力100up營」發布「強勢回
    歸 全新感受 讓你/妳感受到好喝一直喝 騙人的生意不長久
     長久的生意不騙人 有一種服務叫回頭客 我靠的就是產品
    的效果！我靠的就是口碑和信譽！5:3000 10:5500」暗示販
    賣上開毒品咖啡包內容之文字，而欲販賣含有第三級毒品成
    分之毒品咖啡包，適因嘉義市政府警察局刑事警察大隊分隊
    長蘇建穎於同日執行網路巡邏查緝毒品勤務時發現前揭暗示
    販賣毒品內容之文字，乃使用Twitter、Facetime等軟體與
    蘇上倫相互聯繫，雙方議定由蘇上倫以16,000元販賣含有第
    三級毒品4-甲基甲基卡西酮成分之毒品咖啡包50包後，蘇上
    倫乃於110年9月3日下午5時45分許，駕駛車輛攜帶附表編號
    2所示含有第三級毒品4-甲基甲基卡西酮成分之毒品咖啡包
    、附表編號1之行動電話，依約至嘉義市○區○○路0號前，與
    佯為欲購買毒品者之蘇建穎見面交易，待蘇建穎進入蘇上倫
    所駕駛車輛內，且蘇上倫取出毒品咖啡包50包欲銀貨兩訖之
    際，經蘇建穎當場表明身分逮捕而未遂，並扣得附表所示之
    物，因此查悉上情。
二、案經嘉義市政府警察局報告臺灣嘉義地方檢察署檢察官偵查
    起訴。
    理    由
壹、證據能力：
    被告蘇上倫與其辯護人對於本案下列引用之證據，均同意有
    證據能力，而得作為判斷之依據（見本院卷第50至53頁），
    且查：
一、被告自白之證據能力：   
    被告就其本案被訴犯行所為自白，並未主張有遭受任何不正
    方法，復無事證足認該等自白係受到任何不正方法而來，倘
    經與本案其他事證互佐而得認與事實相符，均得為證據。
二、卷附鑑定報告之證據能力：   
    按現行刑事訴訟法關於「鑑定」之規定，除選任自然人充當
    鑑定人外，另設有囑託機關鑑定制度。依同法第198條、第2
    08條之規定，不論鑑定人或鑑定機關、團體，固均應由法院
    、審判長、受命法官或檢察官視具體個案之需要而為選任、
    囑託，並依第206條之規定，提出言詞或書面報告，始符合
    同法第159條第1項所定得作為證據之「法律有規定」之情形
    ，否則所為之鑑定，仍屬傳聞證據。然於司法警察機關調查
    中之案件，為因應實務上，或因量大、或有急迫現實需求，
    併例行性當然有鑑定之必要者，例如毒品之種類與成分、尿
    液之毒品反應、槍彈有無殺傷力、指紋鑑定等，基於檢察一
    體原則，得由該管檢察長對於轄區內之案件，以事前概括選
    任鑑定人或囑託鑑定機關、團體之方式，俾便轄區內之司法
    警察官、司法警察對於調查中之此類案件，得即時送請先前
    已選任之鑑定人或囑託之鑑定機關、團體實施鑑定，以求時
    效（法務部92年9月1日法檢字第0920035083號函參照）。是
    此種由檢察機關概括選任鑑定人或概括囑託鑑定機關、團體
    ，再轉知司法警察官、司法警察於調查犯罪時參考辦理之作
    為，法無明文禁止，係為因應現行刑事訴訟法增訂傳聞法則
    及其例外規定之實務運作而為，與檢察官選任或囑託為鑑定
    者，性質上並無差異，同具有證據能力，有最高法院96年度
    台上字第2860號判決意旨可參。卷附內政部警政署刑事警察
    局110年11月23日刑鑑字第1108003799號鑑定書，是司法警
    察依送驗作業流程，將扣案如附表編號2之物送請該鑑定機
    關檢驗該物質之成分、重量，而由該機關所出具之鑑定結果
    文書（見偵卷第29至30頁），觀諸上開鑑驗書就各該鑑定標
    的、方法及結果均有記載，形式上並無闕漏，揆諸前揭說明
    ，上開鑑驗書係屬法律規定得為證據，自有證據能力。
三、被告以外之人於審判外供述之證據能力：   
    被告以外之人於審判外之陳述，雖均係傳聞證據，惟當事人
    、辯護人對於該等證據之證據能力均不予爭執或同意有證據
    能力，經本院審酌該等證據資料製作時之情況，並無違法不
    當及證明力明顯過低之瑕疵，以之作為證據應屬適當，依刑
    事訴訟法第159條之5規定，認該等證據資料有證據能力。
四、扣案物之證據能力：   
    附表所示之物均屬非供述證據之性質，復與本案犯罪事實具
    有關聯性，且無事證足認係實施刑事訴訟程序之公務員違背
    法定程序而取得，並無依法應予排除之情事，均得作為證據
    。
貳、實體認定：
    上開犯罪事實，業據被告於警詢、偵訊、準備程序與審理中
    自白不諱（見警卷第5至10頁；偵卷第16至18頁；本院卷第4
    9至50、89、94至95頁），並有刑警大隊職務報告、Twitter
    貼文截圖、被告與蘇建穎於Twitter及Facetime對話譯文、
    對話內容翻拍照片、蒐證照片、現場查獲照片與扣案物照片
    在卷可佐（見警卷第16至25頁）與附表所示之物扣案可憑。
    且扣案如附表編號2之物經鑑驗，檢出含有第三級毒品4-甲
    基甲基卡西酮成分，有內政部警政署刑事警察局110年11月2
    3日刑鑑字第1108003799號鑑定書可參（見偵卷第29至30頁
    ），足認被告上開任意性自白核與事實相符，應可採信。再
    依被告所述，其原先以13,000元購入毒品咖啡包65包，換算
    買價為每包200元，而其於本案是以16,000元販賣毒品咖啡
    包50包，換算賣價為每包320元，堪認被告主觀上確實有欲
    以販賣毒品咖啡包以獲取差價之營利意圖。從而，本案事證
    明確，被告上開犯行均堪認定，應予論罪科刑。
參、論罪科刑：
一、本案係司法警察於執行網路巡邏毒品查緝之際，因見Twitte
    r通訊軟體中疑有用戶張貼暗示販賣毒品內容之文字，因而
    佯為購買毒品之人，而與該用戶聯繫，並對於交易毒品品項
    、金額與時間、地點等事項約明，而後被告於110年9月3日
    下午5時45分許前往約定地點準備進行交易，惟佯為購毒者
    之司法警察實際上並無購入毒品而與被告販賣毒品達成意思
    合致之真意，被告其後是在司法警察監控下進行交易，於交
    易之際當場查獲，是被告就此所為，係犯毒品危害防制條例
    第4條第6項、第3項之販賣第三級毒品未遂罪。被告為本案
    販賣第三級毒品犯行前持有含有第三級毒品4-甲基甲基卡西
    酮成分毒品咖啡包，其中第三級毒品4-甲基甲基卡西酮之純
    質淨重達5公克以上，被告此一持有行為雖該當毒品危害防
    制條例第11條第5項持有第三級毒品純質淨重5公克以上罪之
    構成要件，且被告販賣前持有含有上開第三級毒品成分之毒
    品咖啡包，因其主觀上具有販賣以營利之意圖，亦該當毒品
    危害防制條例第5條第3項之意圖販賣而持有第三級毒品罪之
    構成要件，但上開持有或意圖販賣而持有等低度行為應均為
    販賣之高度行為所吸收，均不另論罪。
二、減輕事由之說明：
  ㈠本案既係司法警察以所謂釣魚之偵查技術查獲被告販賣第三
    級毒品之犯行，佯為購毒者之司法警察實際上並無購入毒品
    而與被告達成交易毒品意思合致之真意，被告是在司法警察
    監控下進行交易，未及交付原所約定交易之毒品即為警查獲
    ，未達於既遂之程度，爰依刑法第25條第2項規定減輕其刑
    。
  ㈡被告於偵查與歷次審理均自白犯行，合於毒品危害防制條例
    第17條第2項之規定，爰依法予以減輕。
  ㈢被告所犯之罪，因有上開複數減輕事由存在，爰依刑法第70
    條之規定遞減輕之。
  ㈣被告雖始終供稱其遭查扣之毒品咖啡包來源為微信通訊軟體
    中使用暱稱「丹丹漢堡」之不詳之人，但其警詢、偵訊均稱
    曾向此人購買毒品咖啡包2次，每次前來交易之人都不固定
    ，不清楚此等人員之真實姓名（見警卷第10頁；偵卷第18至
    19頁）。且司法警察依被告所述使用微信通訊軟體與「丹丹
    漢堡」加入通訊錄後，均未見有該用戶傳送販毒廣告之情形
    ，故未能查獲，有嘉義市政府警察局111年2月21日嘉市警刑
    大科偵字第1110072616號函可參（見本院卷第71頁）。從而
    ，本案迄今尚難認被告有毒品危害防制條例第17條第1項之
    適用。
三、爰以行為人之責任為基礎，並審酌現今社會毒癮氾濫之問題
    嚴重，尤以毒品咖啡包相較於以往傳統類型之安非他命、甲
    基安非他命、海洛因、愷他命等毒品更易取得，售價價格也
    較該等傳統類型毒品為低，從而流佈、傳播之範圍、對象更
    廣，被告知悉毒品咖啡包含有第三級毒品成分，對人體身心
    健康戕害非輕，不得非法販賣，竟為本案犯行，並非可取。
    兼衡以被告就其犯行始終坦承不諱暨其本案販賣第三級毒品
    未遂，係以通訊軟體張貼暗示販賣毒品之文字內容，若未及
    時遭警查獲，恐因該通訊軟體用戶共見共聞，致使毒品散布
    之危險性升高等情節，而被告先前未曾因為犯罪遭判處罪刑
    ，有臺灣高等法院被告前案紀錄表可參，素行尚可，暨其自
    陳智識程度、家庭生活狀況（見本院卷第95至96頁）等一切
    情狀，量處如主文所示之刑。
肆、沒收：
一、附表編號1之行動電話為被告所有，並供其本案用以張貼販
    賣毒品文章，及與佯為購毒者之司法警察聯絡所用之物，此
    經被告供明在卷（見本院卷第50、93頁），應依毒品危害防
    制條例第19條第1項規定宣告沒收。
二、附表編號2之物，均屬含有第三級毒品4-甲基甲基卡西酮成
    分之毒品咖啡包，業經認定如前，均含有第三級毒品、違禁
    物成分，而本案除了被告與佯為購毒者之司法警察約明買賣
    交易之50包外，依被告於警詢、審理中所述，可知被告購得
    上開毒品咖啡包之用意，除了供自己施用之外，並存有對外
    販售營利之意思（見警卷第7頁；本院卷第95頁），則被告
    所持有並遭查扣如附表編號2所示62包毒品咖啡包，或為被
    告本案販賣之標的，或為被告具有販賣以營利意圖而持有之
    物，而為與被告販賣未遂有關，或其意圖販賣而持有第三級
    毒品相關。故除了經取樣鑑驗用罄部分堪認已經失卻違禁物
    性質之外，剩餘之物均應依刑法第38條第1項規定宣告沒收
    。至於盛裝各包毒品咖啡包之包裝袋，均與其內第三級毒品
    成分沾染難以析離，應與其內之毒品視為整體，均屬第三級
    毒品違禁物，與其內之第三級毒品併予沒收。
伍、緩刑：
    被告前未曾因故意犯罪而受有期徒刑以上之刑之宣告，且其
    所犯之罪所受宣告之刑並未逾有期徒刑2年。再者，被告為
    本案犯行，固然並非可取，但其犯後始終坦承犯行，復參酌
    本案犯罪情節、被告犯罪動機，堪認被告僅是一時失慮致罹
    刑章。本院審酌上情後，認被告倘透過一定期間之緩刑宣告
    ，應能經由其歷經本案偵、審程序與刑之宣告等宣示作用，
    知所警惕並無再犯之虞，是認對被告所宣告之刑，以暫不執
    行為適當，故依刑法第74條第1項第1款規定，均予以宣告緩
    刑4年。惟被告所為本案犯行，仍見其欠缺守法信念，本院
    審酌被告之智識程度、家庭生活狀況、所涉犯罪情節，為重
    建其正確法治觀念，使其於緩刑期內能深知警惕，避免再度
    犯罪，依刑法第74條第2項第5款、第8款之規定，命被告應
    於緩刑期間接受受理執行之地方檢察署所舉辦之法治教育20
    小時及向指定之政府機關、政府機構、行政法人、社區或其
    他符合公益目的之機構或團體，提供160小時之義務勞務，
    且依刑法第93條第1項第2款之規定，應於緩期刑期間付保護
    管束，以啟自新並觀後效。
據上論斷，應依刑事訴訟法第299條第1項前段，毒品危害防制條
例第4條第3項、第6項、第17條第2項、第19條第1項，刑法第11
條、第25條第2項、第38條第1項、第74條第1項第1款、第2項第5
款、第8款、第93條第1項第2款，判決如主文。
本案經檢察官顏榮松提起公訴，由檢察官林津鋒到庭執行職務。
 
中　　華　　民　　國　　111 　年　　5 　　月　　31　　日
                  刑事第五庭  審判長法　官  張志偉
                                    法  官  余珈瑢
                                    法  官　郭振杰
以上正本證明與原本無異。
如不服本判決應於收受判決後20日內向本院提出上訴書狀，並應
敘述具體理由；其未敘述上訴理由者，應於上訴期間屆滿後20日
內向本院補提理由書（均須按他造當事人之人數附繕本）「切勿
逕送上級法院」。
中　　華　　民　　國　　111 　年　　5 　　月　　31　　日
                                    書記官  王翰揚
附表：
編號 扣案物品名稱、數量 1. 行動電話1支（IMEI：000000000000000，含0000000000號SIM卡1張） 2. 含有第三級毒品4-甲基甲基卡西酮成分之毒品咖啡包62包（淨重合計181.25公克，純度約3%，純質淨重合計5.43公克，驗餘淨重合計180.13公克） 

附錄論罪科刑法條：毒品危害防制條例第4條
製造、運輸、販賣第一級毒品者，處死刑或無期徒刑；處無期徒
刑者，得併科新臺幣三千萬元以下罰金。
製造、運輸、販賣第二級毒品者，處無期徒刑或十年以上有期徒
刑，得併科新臺幣一千五百萬元以下罰金。
製造、運輸、販賣第三級毒品者，處七年以上有期徒刑，得併科
新臺幣一千萬元以下罰金。
製造、運輸、販賣第四級毒品者，處五年以上十二年以下有期徒
刑，得併科新臺幣五百萬元以下罰金。
製造、運輸、販賣專供製造或施用毒品之器具者，處一年以上七
年以下有期徒刑，得併科新臺幣一百五十萬元以下罰金。
前五項之未遂犯罰之。